【裁判字號】    97,易,545
【裁判日期】    971104
【裁判案由】    業務過失傷害
【裁判全文】
臺灣彰化地方法院刑事判決               97年度易字第545號
公  訴  人  臺灣彰化地方法院檢察署檢察官
被      告  乙○○
上列被告因業務過失傷害案件，經檢察官提起公訴（九十七年度
調偵字第四九號），本院判決如下：
    主  文
乙○○從事業務之人，因業務上之過失傷害人，處有期徒刑貳月
，減為有期徒刑壹月，如易科罰金，以新臺幣壹仟元折算壹日。
    事  實
一、乙○○領有中醫師證書，係設在彰化縣員林鎮○○路○段三
    六三號乙○○中醫診所之負責醫師，為從事醫療業務之人。
    乙○○於民國九十六年三月三日某時許，在乙○○中醫診所
    上址執行醫療業務，為甲○○從事去除臉部黑斑之治療時，
    原應注意塗抹藥膏之部位、份量、病患體質，以避免對病患
    皮膚造成不當之傷害，且依當時之情況，亦無不能注意之情
    事，竟疏未注意及此，在甲○○臉部塗抹藥膏不當，致甲○
    ○因而受有兩側面頰及下頷疤痕之傷害。
二、案經甲○○訴由臺灣彰化地方法院檢察署檢察官偵查起訴。
    理  由
一、按被告以外之人於審判外之言詞或書面陳述，除法律有規定
    者外，不得作為證據。除顯有不可信之情況外，從事業務之
    人於業務上或通常業務過程所須製作之紀錄文書、證明文書
    ，亦得為證據。被告以外之人於審判外之陳述，雖不符前四
    條之規定，而經當事人於審判程序同意作為證據，法院審酌
    該言詞陳述或書面陳述作成時之情況，認為適當者，亦得為
    證據。當事人、代理人或辯護人於法院調查證據時，知有第
    一百五十九條第一項不得為證據之情形，而未於言詞辯論終
    結前聲明異議者，視為有前項之同意。刑事訴訟法第一百五
    十九條第一項、第一百五十九條之四第二款、第一百五十九
    條之五分別定有明文。經查：
  (一)證人即告訴人甲○○於檢察事務官詢問、證人楊有德於警詢
    時之證述，雖屬被告以外之人於審判外之言詞陳述，為傳聞
    證據，然經本院於審理時當庭直接提示而為合法之調查，被
    告未於言詞辯論終結前聲明異議，本院復審酌該等言詞陳述
    係由證人出於自由意識而陳述，並無非法取證之情況，依刑
    事訴訟法第一百五十九條之五之規定，認上開證人於警詢時
    之證述，應得採為認定本件犯罪事實所憑之證據。
  (二)張天長診所診斷證明書、行政院衛生署彰化醫院診斷證明書
    、李永在皮膚科診所病歷、張天長診所病歷、黃共璧外科醫
    院病歷、行政院衛生署彰化醫院病歷，係負責為甲○○診治
    傷勢之醫師，依其所見製作之證明文書、紀錄文書，雖屬被
    告以外之人於審判外之書面陳述，然因係從事業務之醫師於
    醫療業務上所製作之證明文書，且無顯不可信之情況，依刑
    事訴訟法第一百五十九條之四第二款之規定，自得採為認定
    本件犯罪事實所憑之證據（最高法院九十五年度臺上字第一
    四四九號判決意旨參照）。
二、訊據被告乙○○固坦承確於上開時、地，為甲○○從事去除
    臉部黑斑之治療，並在甲○○臉部塗抹藥膏，造成甲○○兩
    側面頰及下頷疤痕之事實，然矢口否認有何業務過失傷害之
    犯行，辯稱：這是正常治療行為，本來就是應該先破壞才回
    復云云。然查：
  (一)被告確於上開時、地，為甲○○從事去除臉部黑斑之治療，
    並在甲○○臉部塗抹藥膏，造成甲○○兩側面頰及下頷疤痕
    之事實，業經被告於偵訊（他字卷第十六、三八至四○頁）
    、本院審理（本院卷第五三頁）時，供認不諱，核與證人甲
    ○○於檢察事務官詢問（他字卷第三、四頁）時，證述之情
    節相符，並有張天長診所診斷證明書一紙（他字卷第十八頁
    ）、李永在皮膚科診所之甲○○病歷一份（他字卷第四一至
    四三頁）、行政院衛生署彰化醫院診斷證明書一紙（本院卷
    第十二頁）、張天長診所九十七年四月二十八日彰員長診字
    第四七號函及隨函檢送之甲○○病歷一份（本院卷第二四至
    二六頁）、黃共璧外科診所之甲○○病歷一份（本院卷第二
    七、二八頁）、行政院衛生署彰化醫院九十七年五月二十日
    彰醫病字第○九七○○○二八六一號函及隨函檢送之甲○○
    病歷一份（本院卷第三○至三九頁）、甲○○臉部照片十幀
    （他字卷第二一至二三頁、本院卷第十四頁）在卷可稽，堪
    認屬實。
  (二)被告雖辯稱：這是正常治療行為，本來就是應該先破壞才回
    復云云。然被告於偵訊時即自承：「甲○○到我診所初診，
    我有告知不宜大面積脫落，因為我調配的藥膏上藥後，會讓
    黑斑脫落，她講沒關係，黑班會脫落，會好就好了，我跟她
    講大面積的脫落，我沒有經驗，她執意要這樣作，我當時沒
    有想到之後會引發這麼負面的事情，就幫她先上一邊臉頰及
    下巴的藥，甲○○就回家了，當天下午，她又來找我，跟我
    講有心弄，就全部弄掉，我跟她講要不要先讓已上藥的那邊
    先好了，再來處理其他，不要急於一時，她不聽，執意要全
    部處理，我說好啊，既然妳要作，我就全部幫妳處理，我就
    接著幫她上另一邊臉頰的藥。」「約二、三個月後，她到我
    診所跟我講，我就看她臉部長出肉芽腫，我很後悔不應該那
    麼心軟聽她話，幫她全部上藥。」等語（他字卷第四○頁）
    。可見被告對於在甲○○臉部大面積塗抹其自製之藥膏，對
    甲○○臉部皮膚可能造成不當之傷害，自應有所認知，竟仍
    在甲○○臉部大面積塗抹藥膏，則其對於甲○○因而受有兩
    側面頰及下頷疤痕之傷害，顯有過失甚明。再者，證人即祥
    清眼科醫院負責醫師楊有德於警詢時證稱：「有一位中醫師
    乙○○曾陪同甲○○到醫院來做醫療諮詢。」「甲○○當時
    係因臉部蟹足腫來本院做醫療諮詢。」等語（本院卷第四四
    、四五頁）；另參以被告與甲○○曾於九十六年七月二十五
    日達成協議，由美容師李妤涵為甲○○從事去除肉芽疤痕之
    臉部美容，並由被告支付相關費用，此有協議書、估價表、
    美容資料卡一份（他字卷第二四至二七頁）。足徵甲○○因
    塗抹藥膏所造成兩側面頰及下頷疤痕之傷害，並非被告治療
    行為應有之復原過程，否則，被告理應繼續其治療行為，豈
    有於造成甲○○兩側面頰及下頷疤痕後，陪同甲○○前往祥
    清眼科醫院向楊有德進行醫療諮詢，復同意由李妤涵為甲○
    ○進行臉部美容，並由被告支付相關費用之理；是被告辯稱
    ：這是正常治療行為，本來就是應該先破壞才回復云云，顯
    係事後卸責之詞，不足採信。
  (三)綜上所述，本件事證明確，被告業務過失傷害之犯行，應堪
    認定。
三、本件被告乙○○領有中醫師證書，係設在彰化縣員林鎮○○
    路○段三六三號乙○○中醫診所之負責醫師，為從事醫療業
    務之人，此有中醫師證書一紙（他字卷第四四頁）在卷可佐
    ，其因為甲○○治療臉部黑斑之過失，致甲○○受傷，自屬
    業務過失行為；是核被告所為，係犯刑法第二百八十四條第
    二項前段之業務過失傷害罪。爰審酌被告身為中醫師，竟未
    注意塗抹藥膏之部位、份量、病患體質，造成告訴人受有兩
    側面頰及下頷疤痕之傷害，嚴重影響告訴人臉部外觀，所生
    損害非輕，且犯罪後未能坦承犯行，然考量被告曾與告訴人
    達成協議，由美容師為告訴人進行臉部美容，被告亦已支付
    二十六萬二百元之美容費用，此有協議書、估價表各一紙（
    他字卷第二四、二五頁）在卷為證，及其素行、生活狀況、
    智識程度等一切情狀，量處如主文所示之刑。又中華民國九
    十六年罪犯減刑條例業於九十六年七月四日公布，並於同月
    十六日施行，依該條例第二條規定，犯罪在九十六年四月二
    十四日以前者，除本條例另有規定外，應予以減刑，本件被
    告之犯罪時間在九十六年三月三日，且被告所犯業務過失傷
    害罪，非屬該條例第三條所列不予減刑之罪，爰依中華民國
    九十六年罪犯減刑條例第二條第一項第三款、第七條、第九
    條規定，減其宣告刑二分之一，併諭知易科罰金之折算標準
    。
據上論斷，應依刑事訴訟法第二百九十九條第一項前段，刑法第
二百八十四條第二項前段、第四十一條第一項前段，刑法施行法
第一條之一，中華民國九十六年罪犯減刑條例第二條第一項第三
款、第七條、第九條，判決如主文。
本案經檢察官林子翔到庭執行職務。
中    華    民    國    97    年    11    月    4     日
                        刑事第六庭    法  官  鄭舜元
以上正本證明與原本無異。
如不服本判決，應於判決送達後10日內，向本院提出上訴書狀，
上訴書狀應「敘述具體上訴理由」，並按他造當事人之人數附繕
本。「切勿逕送上級法院」。
告訴人或被害人對於判決如有不服具備理由請求檢察官上訴者，
其上訴期間之計算係以檢察官收受判決正本之日期為準。
中    華    民    國    97    年    11    月    4     日
                                書記官  陳秀香
附錄：論罪科刑法條：
中華民國刑法第284條
因過失傷害人者，處6月以下有期徒刑、拘役或5百元以下罰金，
致重傷者，處1年以下有期徒刑、拘役或5百元以下罰金。
從事業務之人，因業務上之過失傷害人者，處1年以下有期徒刑
、拘役或1千元以下罰金，致重傷者，處3年以下有期徒刑、拘役
或2千元以下罰金。


司法院資訊處製作；財團法人民間司法改革基金會備份。
